臺灣台南地方法院民事判決　九十一年度簡上字第一二○號
　　上　訴　人　甲○○
　　被　上訴人　乙○○○
右當事人間請求遷讓房屋事件，上訴人對於本院台南簡易庭中華民國九十一年六月十
七日所為第一審簡易判決（八十八年度南簡字第三二０號）提起上訴，本院判決如左
：
　　主　　文
上訴駁回。
第二審訴訟費用由上訴人負擔。
　　事　　實
甲、上訴人方面：
一、聲明：求為判決：（一）原判決廢棄；（二）被上訴人在原審之訴及假執行之聲
　　請均駁回；（三）第一、二審訴訟費用由被上訴人負擔。
二、陳述：除與原判決記載者相同，予以引用外，另補稱略以：
（一）查上訴人係於民國（下同）八十四年九月十五日起向被上訴人承租座落仁德鄉
　　　○○○段五０一之二三地號，面積一四九平方公尺，並於其上建蓋房屋供作餐
　　　飲營業使用，投注資本達新台幣（下同）四、五百萬元，並與被上訴人約定五
　　　年到期上訴人花費鉅資所建蓋之建築物即歸被上訴人所有。詎上訴人建蓋完後
　　　，適逢經濟不景氣，餐飲業收入竟不如預期，上訴人又已投入大筆資金，週轉
　　　即有所困難，是才有拖欠租金之情，然上訴人事後亦均取得被上訴人諒解，同
　　　意系爭地續租予上訴人，始有本件租約之情，然萬事起頭難，上訴人餐飲之經
　　　營，一直未見回春，上訴人亦急於清償，是以近日上訴人餐飲店經營已漸次
　　　好轉，拓展之客源亦見成效，生意日潮興隆，上訴人即多次寄款予被上訴人以
　　　示付款誠意，業經原審查明在案，合先敘明。
（二）按「租賃期限屆滿後，承租人仍為租賃物之使用收益，而出租人不即表示反對
　　　之意思者，視為以不定期繼續契約。」民法第四百五十一條定有明文，又按「
　　　上訴人如於期限屆滿後，仍為租之使用收益，被上訴人並已收受其期限屆滿後
　　　之租金，則依民法第四百五十一條之規定，自應視為以不定期限繼續契約，非
　　　被上訴人另有合法終止契約之意思表示，兩造間之租賃關係，尚不得謂非存續
　　　。」最高法院三十三年上字三七六三號著有判例。又出租人非有土地法第一百
　　　條各款所示情形之一者，不得收回房屋，土地法第一百條亦有明文規定。本件
　　　中，兩造原租賃契約乃租地建屋作為營業使用為原審判決所是認（見判決理由
　　　三即第三頁第三行所示）雖於九十一年二月十五日屆滿，惟被上訴人並無向上
　　　訴人為期滿不再續約之表示，而上訴人於期限屆滿後，仍為系爭租賃物之使用
　　　收益，並且已支付期限屆滿後第一個月之租金，亦經原審查明上訴人有續為給
　　　付租金之情（見原審判決理由四即第三頁倒數第三行至第二行），被上訴人並
　　　已為收受未為反對之表示，依前揭法條及判例意旨，兩造間之租賃關係，視以
　　　不定期繼續契約，不得謂已屆滿，本件復無土地法第一百條所示，被上訴人得
　　　收回房屋之情事存在，原審判決未加斟酌土地法第一百條之適用，即為上訴人
　　　敗訴之判決實有未當。是以被上訴人起訴請求遷讓房屋實與法未合，爰請廢棄
　　　原判決另為適法之判決為禱！（三）退步言，上訴人雖然積欠被上訴人部分租
　　　金尚未為支付，然因上訴人於系爭租賃物所經營之餐飲店業績已然進入佳境，
　　　不但可支付租金尚有利潤可期，就前欠租金，上訴人亦有相當還款誠意，除原
　　　審判決所認上訴人連續寄給被上訴人二千元計十二次、一千元一次合計二萬五
　　　仟元外，業於原審辯論終結前陸續多次給付租金予被上訴人，惟原審尚未查明
　　　，遽而判決，其判決主文所示「上訴人（即上訴人）．．．應自九十年五月十
　　　日起至遷讓前開房屋之日止，按月給付被上訴人（即被上訴人）以新台幣壹萬
　　　仟元計算之損害金」，實與事實未符，實有廢棄另為適法判決之必要，爰依
　　　法狀請鈞院鑒核，迅賜判決如上人上訴之聲明，以維權益。
三、證據：援用在第一審之立證方法。
乙、被上訴人方面：
一、聲明：求為判決如主文。
二、陳述：除與第一判決記載者相同者予以引用外，另補稱略以：
（一）上訴人向被上訴人承租系爭房屋，自八十五年二月十五日起至九十年二月十五
　　　日止五年間房屋租金積欠二十七萬元之鉅，又自九十年二月十五日至九十一年
　　　二月十五日止再續租一年每月租金新台幣一萬三千元，這期間僅支付租金二個
　　　月又一萬元，其他欠租九個月多，承租期間已於九十一年二月十五日屆滿又繼
　　　續佔住不肯依約他交還房屋，以上事實上訴人在原審已承認屬實，原審判決，
　　　命上訴人遷讓房　屋及支付租金損害金並無不當。
（二）上訴人前前後後租金如此積欠不支付，期滿後不簽約續租，原審判決延緩履行
　　　期間為三個月實加添被上訴人之損害金額，增加被上訴人痛苦，今上訴人為企
　　　圖訟展緩時日損害被上訴人其上訴全無理由，為此敬請鈞鑒核迅速判決駁回
　　　上訴以維權利。
三、證據：援用在第一審之立證方法。
　　理　　由
一、本件被上訴人起訴主張：上訴人自八十五年二月十五日起至九十年二月十五日止
　　，向被上訴人承租被上訴人所有門牌號碼「臺南縣仁德鄉太子廟太子六０九號」
　　房屋。自八十五年二月十五日起至九十年二月十五日止，五年間上訴人承租系爭
　　房屋積欠被上訴人租金共二十七萬元。又自九十年二月十五日至九十一年二月十
　　五日止再續租一年約定租金每月一萬三千元，租期已於九十一年二月十五日屆滿
　　，依雙方租約書第六條記載：「乙方（承租人）於租期屆滿時，除經甲（出租人
　　）同意繼續出租外，應即日將租賃房屋交還甲，不得藉詞推諉或主張任何權利」
　　。上訴人於九十一年二月十五日租期屆滿後未即交還系爭房屋，且僅支付租金二
　　個月又一萬元，共積欠九個月多之租金，仍佔用系爭房屋等語。爰依租賃契約法
　　律關係起訴請求上訴人應將系爭房屋遷讓交還被上訴人，並應自九十年五月十日
　　起至遷讓系爭房屋止，按月給付被上訴人一萬三千元。
二、上訴人則以：上訴人係於八十四年承租坐落台南縣仁德鄉○○○段五０一之二三
　　地號土地，並於其上建蓋房屋供作餐飲營業使用，上訴人投注資本四、五百萬元
　　，並與被上訴人約定五年到期，上訴人所建蓋之建築物即歸被上訴人所有。詎上
　　訴人建蓋完後，適逢經濟不景氣，收入不如預期，週轉即有困難，始有拖欠租金
　　之情。按租賃期限屆滿後，承租人仍為租賃物之使用收益，而出租人不即表示反
　　對之意思者，視為以不定期限繼續契約。」民法第四百五十一條定有明文。又按
　　「上訴人如於期限屆滿後，承租人仍為租賃物之使用收益，被上訴人仍收受其期
　　限屆滿後之租金，則依民法第四百五十一條之規定，自應視為以不定期限繼績契
　　約，非被上人另有合法終止契約之意思表示，兩造間之租賃關係，尚不得謂非存
　　續。」最高法院三十三年上字第三七六三號著有判例。又出租人非有土地法第一
　　百條各款所示之情形之一者，不得收回房屋，土地法第一百條亦有明文規定。本
　　件兩造之租約雖於九十一年二月十五日屆滿，惟被上訴人並無向上訴人為不再續
　　約之表示，上訴人仍為租賃物之使用收益，並且已支付屆滿後第一個月之租金，
　　被上訴人並已為收受未為反對之表示，依前揭意旨，兩造之租賃關係，視為以不
　　定期繼續契約，本件復無土地法第一百條所示，被上訴人得收回房屋之情形，是
　　被上訴人起訴請求遷讓房屋實無理由等語資為抗辯。
三、查：兩造係於八十四年九月十一日訂有租賃契約，被上訴人為出租人，上訴人為
　　承租人，承租被上訴人所有坐落台南縣仁德鄉○○○段第五０一之二三地號土地
　　，租期自八十四年九月十五日起至八十九年九月十五日止，每月租金九千元，於
　　半年五日付清半年租金，被上訴人同意上訴人於系爭土地上建築並做營業使用，
　　租賃契約期滿後，系爭土地上建築物歸被上訴人所有。上訴人於租賃期間因經營
　　不善，積欠被上訴人租金二十七萬元，於八十九年十二月八日，經台南縣仁德鄉
　　調解委員會調解後，雙方約定於九十年一月八日前上訴人應給付被上訴人現金六
　　萬元，餘額二十一萬元，自九十年二月起至九十一年一月止，每月八日現金給付
　　一萬七千五百元，如一月不給付視為全部到期。因系爭房屋於土地租期屆滿後已
　　歸被上訴人所有，兩造對系爭房屋又另訂房屋租賃契約書，雙方約定租賃期間自
　　九十年二月十五日起至九十一年二月十五日止，每月租金一萬三千元，應於每月
　　十五日之前繳納，押租金一萬八千元。惟被上訴人僅給付二個月又一萬元之租金
　　，之後即未再給付之事實，業據被上訴人於原審提出系爭房屋之土地所有權狀影
　　本一紙、房屋租賃契約書一份、台南縣仁德鄉調解委員會八十九年民調字第一二
　　六號調解書一紙、存證信函影本一紙、系爭房屋之相片二張及上訴人提出之土地
　　租賃契約書影本一份、存證信函二紙為證，且為上訴人所不爭執，自應堪信為真
　　實。
四、上訴人雖主張兩造租賃契約於九十一年二月十五日屆滿後，被上訴人並無向上訴
　　人為期滿不再續約之表示，上訴人仍為系爭租賃物之使用收益，並且已支付期限
　　屆滿後第一個月之租金，兩造間已有不定期租賃關係存在，被上訴人不得請求返
　　還租賃物云云。惟上訴人原積欠被上訴人之土地租金二十七萬元，經調解後，僅
　　清償九萬四千元，尚欠被上訴人十七萬六千元，有承諾書影本一紙及系爭房屋之
　　租契約書上之附註可按。又自系爭房屋租期屆滿後，上訴人主張其曾連續寄給被
　　上訴人二千元計十二次，一千元一次，合計二萬五千元，惟被上訴人業將上揭款
　　項扣抵之前上訴人所積欠之租金，並回函表示不同意繼續出租系爭房屋，有被上
　　訴人所寄之存證信函影本及上訴人所寄之限時執值信函執據影本附原審卷可稽。
　　可知被上訴人於系爭房屋租約屆滿後，並未有收受上訴人租期屆滿後第一個月之
　　租金之情，上訴人所辯兩造之租賃關係己視為不定期限繼續契約云云，顯自不足
　　採。
五、上訴人雖另抗辯其除原審判決所認定給付二千元十二次、一千元一次，合計二萬
　　五千元外，另在原審辯論終結後，又有給付多次租金予被上訴人，原審所為「自
　　九十年五月十日起至遷讓房屋之日止，按月給付被上訴人一萬三千元之損害金」
　　之判決結果，與事實不符云云。惟如前所述，上訴人前所積欠被上訴人之租金並
　　未完全清償，且依兩造當庭核算結果，綜計至九十一年十月止之全部租金及相當
　　於租金之違約金，合計為三十五萬五千八百元（此核算之目的為本院受命法官於
　　調查程序試行和解，釐清所欠金額，並提議上訴人應先提出二十萬元現金予被上
　　訴人，被上訴人應答應上訴人繼續承租二年，惟最後和解不成，上訴人亦未將二
　　十萬元給付被上訴人），惟原審所命上揭數額「自九十年五月十日起至遷讓房屋
　　之日止，按月給付被上訴人一萬三千元之損害金」，計算至九十一年十月九日止
　　，亦僅二十二萬一千元，仍不及積欠之總金額三十五萬五千八百元，是縱上訴人
　　在原審辯論終結後確有為部分清償，其清償之標的亦應計算在前所欠金額內，與
　　本件原審判決之結果無涉，是上訴人此部分之辯詞仍不足採。
六、依系爭房屋之租賃契約第六條約定：「乙方於租期屆滿時，除經甲方同意繼續出
　　租外，應即日將租賃房屋誠心按照原狀遷空交還甲方，不得藉詞諉或主張任何權
　　利，如不即時遷讓交還房屋時，甲方每月得向乙方請求按照租金五倍之違約金至
　　遷讓完了之日止，乙方及連帶保證人兩方決無異議。」又如前所述，上訴人確僅
　　給付被上訴人二個月又一萬元之租金。從而，被上訴人本於租賃契約之法律關係
　　請求被告遷讓系爭房屋及自九十年五月十日起至遷讓系爭房屋之日止，按月給付
　　一萬三千元，自無不合，應予准許。原審因而為被上訴人勝訴之判決，並衡量遷
　　讓房屋非立時可就之情況，訂履行期間為三個月，又因本件係屬房屋定期租賃訴
　　訟而為上訴人敗訴之判決，依民事訴訟法第三百八十九條第一項第三款之規定，
　　而依職權為宣告假執行，均無不合，上訴意旨指摘原判決不當，求予廢棄改判，
　　為無理由，應予駁回。
七、據上論斷，本件上訴為無理由，依民事訴訟法第四百三十六條之一第三項、第四
　　百四十九條第一項、第七十八條，判決如主文。
中　　　華　　　民　　　國　　九十一　　年　　 十二　　 月　　　三　　　日
　　　　　　　　　　　　　　　臺灣台南地方法院民事第二庭
　　　　　　　　　　　　　　　　　審判長　法　官　蔡　美　美
　　　　                                  法　官　洪　碧　雀
　　　　　　　　　　　　　　　　　　　　　法　官　王　國　忠
右為正本係照原本作成。
本件不得上訴。
中　　　華　　　民　　　國　　九十一　　年　　 十二　　 月　　　五　　　日
~B法院書記官　陳　富　賓
